臺灣雲林地方法院民事裁定
110年度法字第5號
聲  請  人  甘銘源  


上列聲請人聲請變更財團法人雲林縣利仁教育基金會捐助章程，
本院裁定如下：
    主  文
財團法人雲林縣利仁教育基金會捐助章程如附表所示之「原條文
」欄第五條，准予變更如附表「修正條文」欄第五條所示。
聲請人其餘聲請駁回。
聲請程序費用新臺幣壹仟元由聲請人負擔。
    理  由
一、按財團之組織及其管理方法，由捐助人以捐助章程或遺囑定
    之。捐助章程或遺囑所定之組織不完全，或重要之管理方法
    不具備者，法院得因主管機關、檢察官或利害關係人之聲請
    ，為必要之處分。為維持財團之目的或保存其財產，法院得
    因捐助人、董事、主管機關、檢察官或利害關係人之聲請，
    變更其組織。民法第62條、第63條定有明文。是法院依聲請
    變更財團法人之捐助章程者，須章程所定之組織不完全，或
    重要之管理方法不具備，或為維持財團之目的或保存其財產
    所必要，始得准許。又法院依民法第62條為必要之處分及第
    63條變更財團之組織前，應徵詢主管機關之意見，但由主管
    機關聲請者，不在此限，非訟事件法第62條亦有明定。至於
    財團名稱、設立宗旨、業務範圍、目的事業之變更，非屬財
    團組織有關之事項，亦與財團之管理方法無涉，與民法第62
    條、第63條所定得聲請法院為章程之必要處分或變更組織要
    件不符，自不在得聲請之列（最高法院85年台抗字第320號
    裁定意旨參照）。
二、聲請意旨略以：聲請人為財團法人雲林縣利仁教育基金會(
    下稱利仁基金會)之董事長，利仁基金會為因應會務推動之
    實際運作狀況，於第3屆第5次及第4屆第2次董監事會議決議
    修正捐助章程如附表「修正條文」欄所示，並經主管機關核
    准在案，為此請求裁定准予變更捐助章程等語。
三、經查:
  ㈠聲請人為利仁基金會之董事長，此有利仁基金會第3屆第5次
    董（監）事會會議紀錄、第4屆第2次董事會會議紀錄在卷可
    稽，是其具利害關係人之身分，得依前揭規定聲請就利仁基
    金會之捐助章程為必要之處分。又聲請人主張因會務推動需
    要，經董監事會議決議變更捐助章程第4、5、6、8條一情，
    並據其提出利仁基金會第3屆第5次董(監)事會會議紀錄及第
    4屆第2次董事會會議紀錄及如附表所示捐助章程修正條文對
    照表等為證。本院審酌利仁基金會如附表所示「修正條文」
    欄第5條之修正內容，與該財團法人之立法精神並不違背，
    且與民法有關法人之規定亦無抵觸，經本院函詢主管機關雲
    林縣政府，該府110年9月17日府教社二字第1100089150號函
    文對此亦未表示不同意。從而，聲請人聲請變更利仁基金會
    捐助章程如附表「修正條文」欄第5條所載內容，核無不合
    ，應予准許。
　㈡另附表「修正條文」欄所示第6條及第8條之修正內容，其中
    第6條未記載監察人資格、產生方式及選（解）任事項；第8
    條第1項第5款則未敘明任免內容，故未能釐清該款作為監察
    人會職權之適宜性。其等條文與財團法人法第8條第1項第4
    款之規定不符，此亦有上開雲林縣政府函文可參，是聲請人
    此部分變更捐助章程之聲請，於法未合，應予駁回。
　㈢至附表「修正條文」欄所示第4條之修正內容，僅為變更利仁
    基金會登記會址，尚非組織不完全或重要之管理方法不具備
    之情況，亦與維持該會之設立目的或保存其財產無涉，尚毋
    庸向本院聲請裁定變更，故此部分之聲請於法未合，本院無
    從准許，應予駁回。
四、依非訟事件法第21條第1項前段、第24條第1項，裁定如主文
    。
中　　華　　民　　國　　110 　年　　9 　　月　　30　　日
                  民事第一庭    法  官  廖國勝
以上正本係照原本作成。
如對本裁定抗告，須於裁定送達後10日內向本院提出抗告狀，並
應繳納抗告費新臺幣1,000元。
中　　華　　民　　國　　110 　年　　9 　　月　　30　　日
                                書記官　林曉佩
附表: 
修正條文 原條文 第四條 本會會址設於「雲林縣○○市○○街000號3樓」，並得視業務需要，經主管機關許可後，於國內、外設置分事務所。 第四條 本會會址設於「雲林縣○○市○○路00號」，並得視業務需要，經主管機關許可後，於國內、外設置分事務所。 第五條 本會設立董事會，董事五人至十五人(奇數為原則)，得設監察人一人至三人，董事、監察人均為無給職，但開會時得依次支給出席費及交通費。 每屆之董事相互間，有配偶及三等血親、姻親關係者，其人數不得超過總名額三分之一。 董事會得邀請具學術界或專業教育領域之專家、學者擔任本會顧問，並得聘任榮譽董事若干人，其聘期與董事之任期同。 第五條 本會設立董事會，董事七人至十五人(奇數為原則)，得設監事一人至三人，董、監事均為無給職，但開會時得依次支給出席費及交通費。 每屆之董事相互間，有配偶及三等血親、姻親關係者，其人數不得超過總名額三分之一。 董事會得邀請具學術界或專業教育領域之專家、學者擔任本會顧問，並得聘任榮譽董事若干人，其聘期與董事之任期同。 第六條 董事、監察人任期均四年，連選得連任。首屆董事由捐助人遴選之，後屆董事由董事會遴選之。董事因故缺席時，由董事會補選繼任之，其任期以補足原任期為限。 本董事會由董事互選董事長一人，董事長為本會法定代理人，綜理會務，對外代表本會，董事長連選得連任。 第六條 董、監事任期均三年，連選得連任。首屆董事由捐助人遴選之，後屆董事由董事會遴選之。董事因故缺席時，由董事會補選繼任之，其任期以補足原任期為限。 本董事會由董事互選董事長一人，董事長為本會法定代理人，綜理會務，對外代表本會，董事長連選得連任。 第八條 監察人會之職權如下: 一、審核年度業務報告及營運計畫。 二、查核業務、財務狀況及帳簿文件，並得請董事會提出報告。 三、查核年度結算及資金運用計畫。 四、查核董事會之重大決議事項。 五、監察人之任免。 第八條 監事會之職權如下: 一、審核年度業務報告及營運計畫。 二、查核業務、財務狀況及帳簿文件，並得請董事會提出報告。 三、查核年度結算及資金運用計畫。 四、查核董事會之重大決議事項。 五、監事之任免。